臺灣屏東地方法院刑事判決　　　　　　　 96年度訴字第743號
公　訴　人　臺灣屏東地方法院檢察署檢察官
被　　　告　甲○○
　　　　　　　　　　現因另案.
上列被告因違反毒品危害防制條例案件，經檢察官提起公訴（96
年度毒偵字第1 號），被告於本院準備程序中就被訴事實為有罪
之陳述，經本院合議庭裁定由受命法官獨任依簡式審判程序審理
，判決如下：
    主  文
甲○○施用第一級毒品，處有期徒刑拾月；又施用第一級毒品，
處有期徒刑壹年。扣案沾有第一級毒品海洛因殘渣之注射針筒壹
支沒收銷燬之，止血帶壹條沒收。應執行有期徒刑壹年捌月，扣
案沾有第一級毒品海洛因殘渣之注射針筒壹支沒收銷燬之，止血
帶壹條沒收。
    事  實
一、甲○○前於民國93年間，因施用毒品案件，經本院93年度毒
    聲字第452 號裁定送觀察、勒戒後，認無繼續施用毒品之傾
    向，甫於同年8 月11日釋放出所，並由臺灣屏東地方法院檢
    察署檢察官於同日以93年度毒偵字第1441號為不起訴處分確
    定。嗣於94年間，各因施用毒品案件，經本院94年度訴字第
    74 號 判處應執行有期徒刑1 年確定、本院94年度訴字第71
    2 號判處應執行有期徒刑1 年3 月確定，嗣於95年12月14日
    縮短刑期假釋出監（保護管束期間至96年7 月29日）。詎其
    於假釋期間，仍不知戒絕，又分別基於施用第一級毒品海洛
    因之犯意，先後為下列施用毒品海洛因行為：
  1.96年6 月11日某時，在其位於屏東縣潮州鎮○○里○○路3
    巷26號住處，以將毒品海洛因稀釋後注入針筒，再注射血管
    （並以止血帶綁紮手臂使血管浮現易於注射）之方式，施用
    第一級毒品海洛因1 次。嗣於同年6 月13日15時30分許，因
    另涉竊盜案件，經其同意為警採尿送驗而得知上情。
  2.96年6 月29日某時，在上開住處，以同上方式，施用第一級
    毒品海洛因1 次。嗣於同年7 月1 日凌晨3 時30分許，在屏
    東縣佳冬鄉○○村○○路65號前，因形跡可疑為警攔檢查獲
    ，並扣得其所有，且供綁紮手臂使血管浮現易於注射之止血
    帶1 條、及施用毒品海洛因所用而沾有海洛因殘渣之注射針
    筒1 支。
二、案經屏東縣警察局潮州分局、枋寮分局報告臺灣屏東地方法
    院檢察署檢察官偵查起訴。
    理  由
一、本件被告所犯係死刑、無期徒刑、最輕本刑為3 年以上有期
    徒刑以外之罪，其於本院準備程序中就被訴事實為有罪之陳
    述，經本院合議庭裁定由受命法官獨任依簡式審判程序，先
    予敘明。
二、上揭事實，訊據被告於本院審理中坦承不諱，而被告為警查
    獲後經採尿送驗結果，呈嗎啡陽性反應，有正修科技大學超
    微量研究科技中心檢驗報告2 份在卷可稽，此外，復有注射
    針筒1 支、止血帶1 條扣案可佐。又該扣案之注射針筒，業
    據被告供承為其所有且供施用海洛因所用等語在卷，復經員
    警以臺灣尖端先進生技醫藥股份有限公司所提供之簡易快速
    篩檢試劑檢驗結果，呈海洛因陽性反應乙節，有初步檢驗報
    告單及檢驗結果翻拍照片附卷可參，顯係沾有毒品海洛因殘
    渣。被告前於93年間，因施用毒品案件，經本院93年度毒聲
    字第452 號裁定送觀察、勒戒後，認無繼續施用毒品之傾向
    ，甫於同年8 月11日釋放出所，並由臺灣屏東地方法院檢察
    署檢察官於同日以93年度毒偵字第1441號為不起訴處分確定
    。嗣於94年間，各因施用毒品案件，經本院94年度訴字第74
    號判處應執行有期徒刑1 年確定、本院94年度訴字第712 號
    判處應執行有期徒刑1 年3 月確定等情，有卷附臺灣屏東地
    方法院檢察署全國刑案資料查註表、同署施用毒品臺灣高等
    法院被告前案紀錄表可參，故本件被告前開施用第一級毒品
    之犯行，自應依法論科。
三、按海洛因係毒品危害防制條例所定之第一級毒品，不得非法
    施用，是核被告所為，係犯毒品危害防制條例第10條第1 項
    之施用第一級毒品罪。被告為施用毒品海洛因而持有毒品之
    低度行為，已為其施用之高度行為所吸收，不另論罪。被告
    先後2 次施用第一級毒品之犯行，犯意各別，行為互殊，應
    予分論併罰。公訴人雖認被告上開施用毒品行為，應論以集
    合犯之包括1 罪云云，然查，94年2 月2 日經總統公布修正
    ，並於95年7 月1 日施行之刑法，業已將連續犯規定刪除，
    部分學說或實務見解，雖有將被告施用毒品之數行為，以「
    集合犯」（或稱「習慣犯」、「常習犯」）論以1 罪，惟不
    論其名稱為何，究竟應賦予何種要件，與刪除之常業犯有何
    不同，目前尚無定論，況反覆犯罪成癮者，係具有習慣之依
    賴性，常須以保安處分方式矯治其惡習（修正後刑法第88條
    「施用毒品成癮者，應於刑之執行前令入相當處所，施以禁
    戒」參照），被告施用毒品海洛因是否已成癮或習慣，尚難
    僅憑其有多次施用行為即遽以認定。再者，刑法規定連續犯
    以來，實務上之見解對於本條「同一罪名」之認定過寬，所
    謂「概括犯意」，經常可連綿數年之久，且在採證上多趨於
    寬鬆，每每在起訴之後，最後事實審判決之前，對多次犯同
    一罪名之罪者，均適用連續犯之規定論處，不無鼓勵犯罪之
    嫌，亦使國家刑罰權之行使發生不合理之現象。因此，基於
    連續犯原為數罪之本質及刑罰公平原則之考量，其修正既難
    以週延，爰刪除本條有關連續犯之規定等語，此為刪除連續
    犯規定之立法理由。至於包括一罪之常業犯（屬集合犯之一
    種），因其本身含有連續犯性質，為變相連續犯，刑法總則
    既已廢除連續犯，則配合連續犯刪除，自應將刑法分則有關
    常業犯之規定全數刪除（刑法部分條文修正草案總說明第二
    編參照）。因此在適用包括一罪而具有集合犯性質之「習慣
    犯」或「常習犯」應從嚴解釋，否則一概以包括一罪之集合
    犯處理結果，反較連續犯之規定存在時，對被告更加寬縱（
    按無法「加重其刑至二分之一」，又無常業犯之加重規定）
    ，諒非修法本意，特予敘明。爰審酌被告有多次毒品前科且
    仍在假釋中（有卷附臺灣屏東地方法院檢察署刑案資料查註
    紀錄表、臺灣高等法院被告前案紀錄表可參），仍未能徹底
    戒除毒癮，顯見其意志不堅，有違政府訂定毒品危害防制條
    例之美意，施用毒品係戕害自身健康及犯後坦承犯行等一切
    情狀，分別量處如主文所示之刑，並定其應執行之刑。末查
    ，扣案沾有第一級毒品海洛因殘渣之注射針筒1 支，因與所
    殘留之毒品殘渣無法析離，均應整體視為毒品，依毒品危害
    防制條例第18條第1 項前段之規定，併予宣告沒收銷燬之。
    其餘扣案之止血帶1 條，業據被告自承：為注射毒品海洛因
    時綁紮手臂使血管浮現易於注射等語在卷，爰依刑法第38條
    第1 項第2 款規定，併予宣告沒收（惟尚乏證據證明上開事
    實一之1.部分亦使用扣案之同一注射針筒及止血帶，爰就主
    文部分，僅於第二次犯行罪名項下宣告之，附此敘明）
四、公訴意旨略以：
  (一)本件被告除有上開經論罪科刑之2 次施用毒品行為外，自96
    年2 月中旬起，尚有多次施用毒品之犯行等語。
  (二)按犯罪事實應依證據認定之，無證據不得認定犯罪事實；又
    被告之自白，不得作為有罪判決之唯一證據，仍應調查其他
    必要之證據，以察其是否與事實相符，刑事訴訟法第154 條
    第2 項、第156 條第2 項分別定有明文。申言之，被告之自
    白，應以補強證據擔保其真實性；亦即以補強證據之存在，
    藉之限制自白在證據上之價值。而所謂補強證據，則指除該
    自白本身外，其他足資以證明自白之犯罪事實確具有相當程
    度真實性之證據而言。雖其所補強者，非以事實之全部為必
    要，但亦須因補強證據與自白之相互利用，而足使犯罪事實
    獲得確信者，始足當之（最高法院74年台覆字第10號判例參
    照）。
  (三)公訴意旨所指被告另有多次施用毒品海洛因之犯行，無非係
    以被告於警詢之自白及前揭尿液檢驗報告為據，然被告於本
    院審理中改稱：伊僅於2 次採尿前各施用毒品海洛因1 次，
    警詢所述不實在等語，是其於警詢之自白，是否屬實，已有
    可疑；其次，人體施用海洛因後代謝之情形，因受施用劑量
    、施用方式、個人體質及其代謝情況等因素各異，惟大抵而
    言，一般可檢出之最長時間為2 至4 日（卷附行政院衛生署
    管制藥品管理局91年9 月23日管檢字第109652號函參照），
    故而前揭卷附尿液檢驗報告，僅能證明被告曾於採尿前回溯
    4 日內，確有施用毒品海洛因（故得作為論罪科刑部分之直
    接證據），然關於實際施用之次數、頻率及採尿前4 日以前
    之時間，被告是否確有吸食毒品海洛因之犯行，則無從率予
    認定，基於同一法理，扣案之注射針筒、止血帶固可認定被
    告有施用毒品海洛因，惟亦無從與被告「自96年2 月間起多
    次施用」之自白互為補強，故此部分事實尚難證明，惟公訴
    人既以集合犯之包括一罪起訴，本院爰不另為無罪之諭知，
    附此敘明。
五、另檢察官移送併辦（96年度毒偵字第1373號）部分，認被告
    於96年5 月30日為警採尿結果，亦呈嗎啡陽性反應，認有施
    用第一級毒品犯行，且與起訴部分有集合犯之包括一罪關係
    ，爰移送併辦等語，然本院認被告多次施用毒品犯行，尚難
    遽論以集合犯業如前述，是此部分本院無從併予審理，爰退
    由檢察官另行起訴。
據上論斷，應依刑事訴訟法第273 條之1 第1 項、第299 條第1
項前段，毒品危害防制條例第10條第1 項、第18條第1 項前段，
刑法第11條、第51條第5 款、第38條第1 項第2 款，判決如主文
。
本案經檢察官靳隆坤到庭執行職務。
中　　華　　民　　國　　96　　年　　8 　　月　　27　　日
                      刑事第四庭   法  官  劉敏芳
以上正本證明與原本無異。
如不服本判決應於收受本判決送達後10日內向本院提出上訴書狀
，其未敘述上訴理由者，並得於提起上訴後10日內向本院補提理
由書狀（均須按他造當事人之人數附繕本）「切勿逕送上級法院
」
中　　華　　民　　國　　96　　年　　8 　　月　　27　　日
                                   書記官  許倬維
附錄本案論罪法條：
毒品危害防制條例第10條：
施用第一級毒品者，處6月以上5年以下有期徒刑。
